【裁判字號】    98,上重訴,40
【裁判日期】    981126
【裁判案由】    違反毒品危害防制條例
【裁判全文】
臺灣高等法院臺中分院刑事判決    98年度上重訴字第38、40號
上  訴  人
即  被  告  甲○○
                      號
                    現於臺灣彰化監獄彰化分監
選任辯護人  黃英傑律師
上列上訴人因違反毒品危害防制條例案件，不服臺灣彰化地方法
院98年度訴字第658、882號中華民國98年7月1日第一審判決（起
訴案號：臺灣彰化地方法院檢察署98年度偵字第1077號等），提
起上訴，本院判決如下：
    主  文
原判決關於諭知被告有罪部份均撤銷。
甲○○所犯如附表壹、貳所示之罪，各處如附表壹、貳所示之刑
（含主刑、從刑）。主刑部分，應執行有期徒刑貳拾年。沒收部
分，併執行之。
甲○○被訴販賣第一級毒品予蕭國亨部份無罪。
    事  實
一、甲○○（綽號「主席」、「仁全」、「阿全」）前因施用毒
    品案件，經台灣彰化地方法院以94年度訴字第208號刑事判
    決判處有期徒刑8月確定；復因竊盜案件，經台灣彰化地方
    法院以94年度斗簡字第449號刑事判決判處有期徒刑4月確定
    ；又因施用毒品案件，經臺灣嘉義地方法院以94年訴字第
    519 號刑事判決判處有期徒刑9月，嗣經定應執行有期徒刑1
    年確定。上開案件經接續執行，甫於民國（下同）96年3月2
    日縮短刑期執行完畢。詎猶不思悔改，明知海洛因為毒品危
    害防制條例第2條第2項第1款所定之第一級毒品，不得販賣
    或意圖販賣而持有，竟仍基於意圖營利而販賣第一級毒品海
    洛因之犯意，先向不詳姓名、年籍之成年人販入數量不詳之
    第一級毒品海洛因分裝後伺機販賣，再以門號0000000000號
    （該號門號SIM卡係向購毒者蕭國亨所借用）及0000000000
    號行動電話為對外聯絡販毒事宜之工具，先後為下列販賣第
    一級毒品海洛因之行為：
(一)、莊秀玲先後於97年12月19日下午8時37分許、9時9分許，以
    其持用之門號0000000000號行動電話撥打甲○○持用之門號
    0000000000號行動電話，向甲○○表示欲購買第一級毒品海
    洛因，與甲○○約定立即在彰化縣溪州鄉○○村○○路○段3
    58號之甲○○住處交易毒品（起訴書誤載為彰化縣北斗鎮某
    處），雙方碰面後，甲○○隨即以新臺幣（下同）500元之
    價格，販賣不詳數量之第一級毒品海洛因1包予莊秀玲施用
    。
(二)、劉益助先後於97年12月25日上午8時53分許、9時14分許、9
    時29分許，以其持用之門號0000000000號行動電話撥打甲○
    ○持用之門號0000000000號行動電話，與甲○○約定立即在
    彰化縣溪州鄉市15號，劉益助住處附近交易第一級毒品
    海洛因，雙方碰面後，甲○○隨即以500元之價格，販賣不
    詳數量之第一級毒品海洛因1包予劉益助施用。
(三)、陳寶國先後於97年12月26日中午12時2分許、下午1時5分許
    ，以其持用之門號0000000000號行動電話撥打甲○○持用之
    門號0000000000號行動電話，向甲○○說：「回來了嗎？（
    嘿啊～過來啊～（好啦）500嘛多用（好啦，好啦，不要講
    了啦）」、「（來不及啦～再10幾分鐘啦～）好啦」等語，
    表示欲向甲○○購買第一級毒品海洛因，與甲○○約定立即
    在彰化縣溪州鄉圳寮村下樹巷23號陳寶國住處附近交易毒品
    ，雙方碰面後，甲○○隨即以500元之價格，販賣不詳數（
    重）量之第一級毒品海洛因1包予陳寶國施用。
(四)、陳寶國先後於97年12月27日下午1時37分許、1時46分許，以
    其持用之門號0000000000號行動電話撥打甲○○持用之門號
    0000000000號行動電話，向甲○○表示欲購買第一級毒品海
    洛因，並與甲○○約定立即至彰化縣溪州鄉○○路高鐵橋下
    陳寶國工作地點附近交易，雙方碰面後，甲○○隨即以500
    元之價格，販賣不詳數量之第一級毒品海洛因1包予陳寶國
    施用。
(五)、莊秀玲先後於97年12月28日上午4時36分許、4時39分許、4
    時55分許、5時許，以其持用之門號0000000000號行動電話
    撥打甲○○持用之門號0000000000號行動電話，向甲○○說
    ：「甘可以去找你？」、「要現在！那沒麥！」、「（好啦
    ，妳到北斗才打啦）北斗！（嗯！）好！」、「（遐一個林
    立明，林立明的對面遐有一間SEVEN有沒）喔～好！」、「
    啊到了呢！（好啦，我馬上到）」等語，表示欲向甲○○購
    買第一級毒品海洛因，與甲○○約定立即在彰化縣北斗鎮○
    ○路上林立明婦產科診所對面之統一超商外交易毒品，雙方
    碰面後，甲○○隨即以1000元之價格，販賣不詳數量之第一
    級毒品海洛因1包予莊秀玲施用。
(六)、李世宏先後於97年12月28日上午9時5分許、9時13分許、9時
    15分許、9時22分許，以向鄰居借用之門號0000000000號行
    動電話撥打甲○○持用之門號0000000000號行動電話，向甲
    ○○表示欲購買第一級毒品海洛因，並與甲○○約定立即在
    彰化縣北斗鎮○○路上之某資源回收場旁交易，雙方碰面後
    ，甲○○表示1包海洛因要價500元，但因李世宏身上僅有30
    0元，且甲○○不願削價，乃未交付第一級毒品海洛因予李
    世宏。
(七)、97年12月28日上午8時8分24秒，張原發以（048）805558號
    市內電話撥打甲○○持用之門號0000000000號行動電話，向
    甲○○說：「要去哪裡找你（你誰？）我“阿發”啦～（從
    路上走出來啦～）你家嗎？（沒有啦！？？出來嗯）你有快
    一點喔～）好」，再於97年12月28日上午11時12分許，張原
    發以（048）801194號市內電話撥打甲○○持用之門號00000
    00000號行動電話，向甲○○說：「兄喔，我阿發啦。（怎
    樣？）要過去找你耶！（我就沒辦法出去啦！）你去哪裡？
    （不然你就去剛才那裡？）剛才哪裡？那一條田埂路轉進去
    那裡喔？（嘿啊）」等語，表示欲向甲○○購買第一級毒品
    海洛因，甲○○同意後隨即前往彰化縣溪州鄉○○路「阿扁
    賣水站」旁之產業道路與張原發碰面交易。嗣甲○○與張原
    發見面後，因張原發並未帶錢，且不願讓張原發賒欠，乃未
    交付第一級毒品海洛因予張原發。
(八)、於97年12月27日19時4分許、同日19時5分許，蔡木以公用
    電話撥打甲○○持用之0000-000000號電話，表示欲向甲○
    ○購買1000元之第一級毒品海洛因，雙方約妥交易之地點後
    ，旋甲○○即在蔡木位於彰化縣北斗鎮○○里○○路○段
    120巷23號附近，販賣1000元之第一級毒品海洛因予蔡木
    。
(九)、於97年12月29日8時55分許，蔡木復以公用電話撥打甲○
    ○持用之上揭0000000000號電話，表示欲向甲○○購買一級
    毒品海洛因，雙方約妥交易地點後，旋甲○○即在同上處所
    ，販賣1000元之第一級毒品海洛因予蔡木。
二、甲○○明知海洛因為毒品危害防制條例第2條第2項第 1款所
    定之第一級毒品，不得轉讓，仍為下列轉讓第一級毒品海洛
    因之行為：
(一)、97年12月25日上午某時，李清爽在彰化縣溪州鄉「溪州公園
    」喝酒時偶遇甲○○，因雙方曾多次在行政院衛生署彰化醫
    院見過面，李清爽並得知甲○○販賣毒品，遂開口向甲○○
    索討第一級毒品海洛因施用，甲○○表示並未攜帶毒品，李
    清爽乃向甲○○表示：「有的話再打電話給我」等語。嗣於
    同日下午1時32分許，甲○○以其持用之門號0000000000 號
    行動電話撥打李清爽持用之門號0000000000號行動電話，向
    李清爽說：「我跟你講我放在電線桿下面（我聽不懂）我就
    說我放在電線桿下面，菸盒裡面啦」等語，通知李清爽前往
    彰化縣溪州鄉老人活動中心前之電線桿下，拿取置放在煙盒
    內之不詳數量第一級毒品海洛因1包，而無償轉讓之。李清
    爽於接獲通知後，隨即前往上開地點，拿出煙盒（空盒已丟
    棄）內之第一級毒品海洛因施用。
(二)、97年12月25日下午1時50分許，張原發以（04）0000000號市
    內電話撥打甲○○持用之門號0000000000號行動電話，向甲
    ○○說：「來去你們田裡啦（要去我們田裡喔，還是我告訴
    你，來去花博後面好嗎？）好（花博轉進小條路出來，花博
    、菇寮近來右轉小路有沒有，你知道嗎？）好」等語，約甲
    ○○立即在彰化縣溪州鄉「花卉博覽會」會場附近之「茹寮
    」旁產業道路見面，雙方碰面後，甲○○隨即拿出不詳數（
    重）量之第一級毒品海洛因1包，無償轉讓予張原發施用。
(三)、97年12月30日，張原發先後於上午7時59分許、8時29分許、
    10時25分，以（04）0000000號市內電話撥打甲○○持用之
    門號0000000000號行動電話，向甲○○索討毒品海洛因之聯
    絡，並於溪洲鄉○○路高鐵橋下見面，雙方碰面後，甲○○
    隨即拿出不詳數量之第一級毒品海洛因1包，無償轉讓予張
    原發施用。
(四)、甲○○有意追求黃凌華，得知黃凌華有施用毒品之習慣，乃
    先後於97年12月上旬、中旬之各某日及同年月26日上午某時
    ，以其所持用之門號0000000000號行動電話與黃凌華聯繫，
    並均在彰化縣溪州鄉市區之某統一超商附近，無償轉讓不詳
    數量之第一級毒品海洛因各1包予黃凌華施用，總計3次。
三、嗣經警對甲○○持用之上開行動電話實施通訊監察，乃查獲
    上情。
四、案經彰化縣警察局田中分局移送臺灣彰化地方法院檢察署檢
    察官偵查起訴。
    理  由
壹、證據能力：
一、按被告以外之人於檢察事務官、司法警察官或司法警察調查
    中所為之陳述，與審判中不符時，其先前之陳述具有較可信
    之特別情況，且為證明犯罪事實存否所必要者，得為證據，
    刑事訴訟法第159條之2定有明文。是被告以外之人於檢察事
    務官、司法警察（官）調查時所為之陳述，屬傳聞證據，依
    同法第159條規定，本無證據能力，必具備「可信性」及「
    必要性」二要件，始例外得適用上開第159條之2規定，認有
    證據能力，採為證據。此之「必要性」要件，必須該陳述之
    重要待證事實部分，與審判中之陳述有所不符，包括審判中
    改稱忘記、不知道等雖非完全相異，但實質內容已有不符者
    在內，且該審判外之陳述，必為證明犯罪之待證事實存在或
    不存在所不可或缺，二者兼備，始足當之（最高法院95年度
    臺上字第4414號判決意旨參照）。證人蔡木於警詢之陳述
    ，雖與審判中所為陳述有部分不符之處（詳后述），然經原
    審審理時傳訊蔡木到庭應訊具結作證在卷，並賦予被告及
    其辯護人對質詰問之機會，查無有何違法不當之瑕疵，本院
    審酌證人蔡木於警詢之證述距案發時日較近，當時記憶自
    較深刻，可立即反應所知，不致因時隔日久而遺忘案情，且
    較無來自被告或其他成員同庭在場之壓力而出於虛偽不實之
    指證，或事後串謀而故為迴護被告之機會，且警詢筆錄就犯
    罪之構成要件及態樣記載均屬完整，證人蔡木復表示與被
    告甲○○間並無怨隙，且該警詢所載內容均係基於其自由意
    志下所為證述；再參諸其於警詢中所證與稍後在偵查中經具
    結之證言大致相符，復有卷附之通訊監察譯文內容足佐（詳
    后述），足見其於警詢時所為之證言，為證明被告犯罪事實
    所必要者，則證人蔡木於警詢時所為之陳述，客觀上仍具
    有較可信之特別情況，且亦為證明犯罪事實存否所必要，依
    上揭規定，其於警詢中之證言自有證據能力。
二、按被告以外之人於偵查中向檢察官所為陳述，除顯有不可信
    之情況者外，得為證據，同法第159條之1第2項定有明文。
    偵查中對被告以外之人（包括證人、鑑定人、告訴人、被害
    人及共同被告等）所為之偵查筆錄，或被告以外之人向檢察
    官所提之書面陳述，性質上均屬傳聞證據。惟現階段刑事訴
    訟法規定檢察官代表國家偵查犯罪、實施公訴，依法其有訊
    問被告、證人及鑑定人之權，證人、鑑定人且須具結，而實
    務運作時，檢察官偵查中向被告以外之人所取得之陳述，原
    則上均能遵守法律規定，不致違法取供，其可信度極高，職
    是，被告以外之人前於偵查中已具結而為證述，除反對該項
    供述得具有證據能力之一方，已釋明「顯有不可信之情況」
    之理由外，不宜以該證人未能於偵訊中接受他造之反對詰問
    為由，即遽指該證人於偵查中之陳述不具證據能力。本件證
    人張原發、李清爽、劉益助、黃凌華、陳寶國、蔡木於檢
    察官偵查時均經具結作證，又於本院審理時，均未曾提及檢
    察官在偵查時有不法取供之情形，被告及其選任辯護人，亦
    未釋明上開供述有何顯不可信之情況，且該證人復已於本院
    審理時，進行交互詰問；另證人蕭國亨業已死亡，此有個人
    基本資料查詢結果一紙附卷可參，致無法於本院進行交互詰
    問，然其於偵查中之證言既經具結，又先後證述均屬一致，
    其於偵查中之證言具有證據能力，應可認定；至證人蔡木
    雖於本院審理時翻異前詞，然此僅因屬證明力之問題，尚無
    礙於其偵查中之證言具有證據能力之情，併此敘明。
三、其餘下列本案卷證，公訴人、被告及其選任辯護人均不爭執
    其證據能力，本院復衡以該等供述證據作成時之情況，應為
    適當，是可認後述所引用證據之證據能力均無疑義，合先敘
    明。
貳、認定犯罪事實所憑證據及理由：
一、被告甲○○販賣第一級毒品海洛因之犯行部份：
  1.事實欄一(一)部分：被告甲○○於原審審理時稱：莊秀玲部分
    我賣給她二次檢察官起訴部分我承認（見原審98訴658卷第
    97頁），於本院審理時稱：有事實欄一(一)之事實，一包500
    元（見本院98上重訴38卷第113頁反面），經核與證人莊秀
    玲於警詢稱：警方提示通訊監察門號0000-000000與0000-00
    0000門號之通話譯文2008/12/19、08：37：31秒至2008/12/
    19、08：38：19秒通話內容，是伊與甲○○（阿全）之通話
    內容，意思是伊要向甲○○（阿全）購買毒品海洛因之通話
    （98偵2884卷第31頁反面），於偵訊時證稱：97年12月19日
    通完電話後有向他購買5百或1千元海洛因，地點是北斗鎮街
    上（98偵2884卷第140頁）（證人莊秀玲稱忘記是購買500元
    或1000元之海洛因，是以最低額之500元為有利於被告），
    及於本院審理時證稱：警訊、偵查中所言實在（見本院98上
    重訴38卷第112頁）等語相符，並有通訊監察譯文（98偵288
    4卷第34-35頁）附卷可稽，應認被告有販賣第一級毒品海洛
    因予莊秀玲之犯行。
  2.事實欄一(二)部分：被告甲○○於本院審理時稱：有事實欄一
    (二)之事實，一包500元（見本院98上重訴38卷第113頁反面、
    第114頁），經核與劉益助於警詢時稱：97年12月25日08時
    53 分23秒、97年12月25日09時14分53秒、97年12月25日09
    時29 分42秒通話內容是伊向甲○○購買毒品之談話內容（
    98偵2884卷第27頁反面），同日偵訊證稱：97年12月25日當
    日買了5百元海洛因，交易地點在伊家附近，通完電話沒多
    久他即拿海洛因跟伊交易（98偵2884卷第136頁），於原審
    審理時證稱：被告自己來找我，推薦海洛因要賣我；偵訊時
    說過97年12月25日那天有向被告購買500元海洛因，以0000-
    0000 00打被告0000-000000聯繫買賣毒品事宜（原審98訴
    658卷第94頁正反面）等語相符，並有通訊監察譯文（98偵
    2884卷第29頁）附卷可稽，應認被告有販賣第一級毒品海洛
    因予劉益助之犯行。
  3.事實欄一(三)部分：被告甲○○於本院審理時稱：有事實欄一
    (三)之事實（見本院98上重訴38卷第114頁），經核與陳寶國
    警詢時稱：通訊監察門號0000-000000與0000-000000門號
    2008/12/26下午12：02：12秒通訊監察譯文內容「500嘛」
    是指伊要向伊國中同學甲○○（阿全）購買新台幣500元第
    一級毒品海洛因。此次他將第一級毒品海洛因送至伊家附近
    路旁一手交錢一手交貨（98偵2884卷第63頁），同日偵訊時
    證稱：電話中「500嘛」是指500元的海洛因，交易地點是在
    伊家附近路旁（98偵2884卷第132頁），並於原審審理時證
    稱：我拿錢給被告甲○○，他就拿毒品給我，都是500元的
    量（見原審98訴658卷第93頁）等語相符，並有通訊監察譯
    文（98偵2884卷第67頁）附卷可稽，應認被告有販賣第一級
    毒品海洛因予陳寶國之犯行。
  4.事實欄一(四)部分：被告甲○○於本院審理時稱：有事實欄一
    (四)之事實（見本院98上重訴38卷第114頁），經核與陳寶國
    警詢時稱：通訊監察門號0000-000000與0000-000000門號
    2008/12/27下午01：37：26秒及01：46：31秒通訊監察譯文
    內容是伊與伊國中同學甲○○（阿全）通話。通話內容是伊
    在溪州鄉○○路高鐵下附近工作，打電話給阿全請他送毒品
    給伊，當他來時伊看見他的情形。伊購買新台幣500元第一
    級毒品海洛因，由他將第一級毒品海洛因送至溪州鄉○○路
    高鐵下伊之工作地點（98偵2884卷第63頁反面），同日偵訊
    時證稱：97年12月27日下午1時37分及1時46分伊與甲○○通
    完電話沒多久，伊在溪州鄉○○路高鐵橋下向他購買5百元
    海洛因。當時伊在那裡做捆工，將地瓜搬到貨車上。因為伊
    有一段時間都在那邊做，他從路邊經過，有看到伊在那邊工
    作，所以他通完電話找得到伊（98偵2884卷第132頁），並
    於原審審理時證稱：我拿錢給被告甲○○，他就拿毒品給我
    ，都是500元的量（見原審98訴658卷第93頁）等語相符，並
    有通訊監察譯文（98偵2884卷第68頁）附卷可稽，應認被告
    有販賣第一級毒品海洛因予陳寶國之犯行。
  5.事實欄一(五)部分：被告甲○○於原審審理時稱：莊秀玲部分
    我賣給她二次檢察官起訴部分我承認（見原審98訴658卷第
    97頁），於本院審理時稱：有事實欄一(五)之事實（見本院98
    上重訴38卷第114頁），經核與莊秀玲於警詢稱：警方提示
    通訊監察門號0000-000000與0000-000000門號之通話譯文20
    08/12/28、04：36：15秒、97/12/28、04：55：51秒、97/1
    2/28、05：00：48秒、97/12/28、05：01：02秒通話內容，
    是伊與甲○○（阿全）之通話內容，意思是伊要向甲○○（
    阿全）購買毒品海洛因之通話（98偵2884卷第31頁反面），
    於同日偵訊時證稱：97年12月28日多次與甲○○聯絡完有購
    買一小包1千元海洛因，地點在溪州鄉甲○○家裡（98偵288
    4卷第140頁），及於本院審理時證稱：警訊、偵查中所言實
    在（見本院98上重訴38卷第112頁）等語相符，並有通訊監
    察譯文（98偵2884卷第36頁）附卷可稽，應認被告有販賣第
    一級毒品海洛因予莊秀玲之犯行。
  6.事實欄一(六)部分：被告甲○○於原審審理時稱：李世宏部分
    我承認等語（見原審98訴658卷第97頁），經核與李世宏於
    警詢稱：警方提示通訊監察門號0000-000000與0000-000000
    門號之通話譯文97/12/28、09：05：19秒、97/12/28、09：
    13：10秒、97/12/28、09：15：47秒、97/12/28、09：22：
    32秒、97/12/28、09：27：14秒通話內容，是伊與甲○○（
    仁全）之通話內容，意思是伊要向甲○○（仁全）購買毒品
    海洛因之通話。伊只在該日向甲○○約定在北斗鎮○○路資
    源回收場外以500元交易海洛因，惟因伊身上只有300元，所
    以甲○○與伊交易（98偵2884卷第41-42頁），於同日偵訊
    時證稱：去年12月28日上午9時許打電話向甲○○購買海洛
    因，約在北斗鎮○○路的資源回收場，但那次交易沒有成功
    ，因伊身上只有300元，他當時跟伊講只有300元也敢來，雙
    方即不歡而散。去年12月28日上午9時27分伊跟甲○○（綽
    號「仁全」）對話，一開始電話是一位朋友接的，後來拿給
    伊聽，當時雙方都已離開資源回收場，電話中伊說身上沒有
    帶夠錢，叫他不要脾氣那麼壞（98偵2884卷第128頁），及
    本院審理時稱：97年12月28日有跟被告甲○○見面，我聽張
    原發說被告甲○○那裡有藥，後來我拿三百元出來要找被告
    甲○○合買毒品，被告甲○○說錢不夠怎麼拿藥，我們就不
    歡而散（見本院98上重訴38卷第111頁）等語相符，並有通
    訊監察譯文（98偵2884卷第45-46頁）附卷可稽。且依被告
    甲○○分別於97/12/28、09：22：32秒及97/12/28、09：27
    ：14秒打電話給李世宏通話內容，稱「（幹你娘芝麻，你爛
    笆有癢沒）˙˙˙」、「你是現在我卡軟就對啦！喲！（啊
    ！）你看文發仔（音譯）拿甲到到！幹你娘（芝麻！你娘咧
    欠一下而，你娘芝麻！這樣ㄚ不行咧！）你講啥！你講啥！
    好幹回來，幹你娘啊芝麻（看要在叼相等？你娘芝麻！欠一
    下而會按怎！你娘芝麻！你講啊？你娘咧！）啥小！你是騙
    要死！˙˙˙（我就身軀沒帶咧啦！啊沒我煞不知影去找他
    ！啊甲你按一次這樣賣駛！就這樣壞聲掃！）200呢！（對
    啊！我知啊！）啊沒你講100！（我甲你講200ㄌ！）你講
    100啦，講200！（講200啦！）麥會啊啦！（芝麻！）」（
    98偵2884卷第45頁），益見雙方因李世宏錢帶不夠無法完成
    交易後旋不歡而散之情！參照被告同日亦有販賣予莊秀玲有
    如上開(五)部份所述，又已依約會面，足證被告被告辯稱當時
    沒有藥云云，純屬卸責之詞，不足採信。
  7.事實欄一(七)部分：被告甲○○於原審審理時稱：販賣給證人
    張原發的部分我承認（見原審98訴658卷第96頁反面），經
    核與張原發於警詢時稱：伊施用毒品來源是向甲○○購買及
    索討取得。000-000000號電話以伊父親張榮富名義申請（98
    偵28 84卷第14頁反面、第15頁），於98年3月17日偵訊時證
    稱：97年12月28日上午11時12分許，伊與甲○○電話聯絡後
    ，伊有與甲○○見到面，到他說伊身上沒有錢，不願意交付
    海洛因（98偵1077卷第106頁），於原審審理時證稱「（問
    ：97年12月28日當天你也有打電話，電話中說我阿發，被告
    說怎，你說要過去找他，後來就約在溪州鄉見面，因為沒有
    帶錢，所以被告不讓你欠，你所說的是否實在？）實在」（
    見原審98訴658卷第95頁反面）等語相符，此外，並有97年1
    2月28日張原發以（048）805558號市內電話撥打甲○○持用
    之門號0000000000號行動電話通訊監察譯文及張原發以（04
    8）801194號市內電話撥打甲○○持用之門號0000000000號
    行動電話通訊監察譯文（警卷第89頁正反面）、（04）0000
    000號市內電話通聯調閱查詢單、全戶戶籍資料查詢結果（9
    8偵1077卷第24-26頁）附卷可稽。參照被告同日亦有販賣海
    洛因予莊秀玲，又已依約會面，被告辯稱那次我也沒有藥云
    云，純屬卸責之詞，不足採信。
  8.事實欄一(八)、(九)部分：
    (1)右開事業業據被告甲○○坦承不諱，經核與證人蔡木於
      警詢中陳稱：「（97年12月27日19時04分20秒，以
      00-0000000之公共電話撥打甲○○持用之0000-000000電
      話內容提及：B：鼠ㄟ啦～A：怎樣？B:那1000還你啦～A
      ：沒啦，你又沒欠我，什麼1000要還我。B：我欠你1000
      啊～˙˙˙是代表何意？是否為你與甲○○毒品交易之對
      話？有無完成交易？）是我要向綽號『阿全』的男子購買
      新台幣1000元毒品海洛因之通話。這次有完成交易，交易
      地點是在我北斗鎮住處後巷子內，我以新台幣1000元向綽
      號『阿全』購得1小包海洛因，這是我第一次向他購買毒
      品海洛因施用」、「（你自何時開始向綽號『阿全』男子
      購買第一級毒品海洛因？共購買幾次？每次購買數量？交
      易處所多在何處？）我於97 年12月25日開始要向『阿全
      』購買第一級毒品海洛因，不過真正完成交易的只有2次
      ，第1次就是上述日期，第2次是於97年12月29日8時55分
      28秒那通電話結束後，約10 分鐘就同樣在北斗鎮我住處
      後面巷子內，以新台幣1000元購得1小包毒品海洛因」（
      98偵3263卷第14頁），於偵查中具結證稱：「（去年12月
      27日晚上7時多，你以公用電話與甲○○聯絡後，有跟他
      購買海洛因？）是，我平時沒有使用行動電話，我跟他通
      完電話後沒多久，就在北斗鎮西德里地名叫做『大橋組』
      附近一家7-11旁的巷子內，跟他購買1千元海洛因1小包，
      那個地方在我住處附近」、「（去年12月29日上午8時55
      分，你與甲○○通完電話後，也是有在同一地點，向他購
      買海洛因（提示譯文）是，也是一樣跟他購買1千元的海
      洛因」（98偵3263卷第41頁）等語相符，復有其用公用電
      話與甲○○持用行動電話0000-000000號於97年12月27日
      、97年12月29日之通訊監察譯文（98偵3263卷第35、37頁
      ）可資佐證，是證人蔡木前開於警詢、偵訊中之證詞應
      為可採，應認被告有販賣第一級毒品海洛因予蔡木之犯
      行。
    (2)雖證人蔡木於原審審理時翻異前詞具結改稱：「（是否
      向被告購買過毒品？）我曾經拿錢與被告共同向溪州的遊
      樂店拿的」、「（可否詳細說明一下？）就是一個人出壹
      仟元，兩人一起到溪州金馬電玩店的地方，由被告進去拿
      ，當時我在被告的旁邊」、「（拿到毒品後如何分？）兩
      人共同施用」、「（在何處施用？）溪州的田裡」、「（
      九十七年十二月二十七日晚上七點以後，有無向被告購買
      一千元的海洛因？）沒有」、「（你跟警察說，打電話的
      內容就是要向阿全購買海洛因的內容，對你所述，有何意
      見？）我當時因為藥癮發作意識不清楚」、「（你說藥癮
      發作，怎麼知道警察問你監聽的內容，是你向阿全買毒品
      的內容？）我只是告訴警察他欠我錢，我打電話是跟被告
      要錢，至於他欠我多少錢我忘記了，他只有欠我六、七千
      元，是借二次的總金額，一次是借三千元，一次是借四千
      元，二次借錢的時間間隔一、二個月，二次我都是在溪州
      國小的附近拿錢給他，第一次是在溪州國小那邊遇到的，
      被告就問我有無方便，當時我很少在施用毒品，所以就借
      錢給他，第二次是被告在溪州國小那邊打電話到我家給我
      ，問我是否方便，我就在我家附近巷子裡面拿給他」、「
      （總共與被告合資購買毒品幾次？）有成功只有一次，就
      是我們二個一起去的那一次」、「（你電話打給被告這三
      次，你說前二次是要向被告要錢，要錢為何電話內容沒有
      講到討錢的事情？）我跟阿全說，電話中是否方便嗎」（
      原審98訴658卷第128-129頁）；惟另據被告甲○○於原審
      同日審理時之陳述：「（有無與證人蔡木一起去拿毒品
      ？）二次」、「（去哪裡拿？）溪州鄉金馬遊藝場裡面，
      就在裡面交易，毒品是我拿的，拿到以後，就一起施用，
      在家裡吧（後改稱找地方吧），也曾經在他家用，也有在
      路邊我的車子裡面施用，時間那麼久我忘記了，我們曾經
      一起拿過毒品，因為每天要施用，其他我忘記了」、「（
      你們二個有無債務關係？）沒有」、「你有無欠證人錢？
      ）沒有」、「（證人有無欠你錢？）沒有」、「（證人打
      三通電話給你做什麼？）討毒品，不然就是共同購買」、
      「（證人有無有打電話向你討錢？）我又沒有欠他錢」、
      「（證人說與你去購買一次，在溪州田裡施用，另外二次
      是向你討錢，一次是在溪州國小借你，一次是在證人家附
      近的巷子借你，一次借三千元，一次借四千元，你對證人
      所述有何意見？）我打電話給他是一起去拿藥，我曾經跟
      他借過錢，他不借我」（原審98訴658卷第130-131頁）。
      觀諸證人蔡木之證言與被告甲○○之說詞，前後不一、
      說法皆相異，證人蔡木於原審之證言顯係事後維護被告
      所為之強辯之詞，委無足採。
(三)、被告甲○○轉讓第一級毒品海洛因之犯行：
  1.事實欄二(一)部分：業據被告於本院審理時坦承不諱，經核與
    李清爽於警詢時稱依監察譯文表內容監聽電話號碼0000-000
    000時間97年12月25日13時32分與伊申請使用0000-000000
    號電話通話內容A：我跟你講放在電線桿下面。B：我聽不懂
    。A：我就說我放在電線桿下面，煙盒裡面啦。譯文內容中
    電線桿下煙盒內所放是第一級毒品海洛因。海洛因是伊向甲
    ○○討來施用，只有一點點，約價值新台幣500 元。伊向甲
    ○○要毒品當時他身上沒有海洛因，說有海洛因的時候再打
    電話通知伊，當時就是甲○○（阿全）打電話通知其將海洛
    因裝在煙盒放在電線桿下等語，及於同日偵訊稱：當日早上
    伊在溪洲公園喝酒，有遇到甲○○向他討海洛因，他當時說
    他身上沒有，伊就說有再打電話給伊，沒多久其即打電話給
    伊說東西放在電線桿下，並向伊表示是放在煙盒裡，接到電
    話後伊即騎機車過去，因他有先說電線桿就在溪洲鄉老人活
    動中心前，過去就可以看到，伊把煙盒裡海洛因拿出並將空
    煙盒丟掉，當時煙盒裡的海洛因只有一小包（98 偵1077第
    47-5 5頁）等語相符，被告甲○○於羈押訊問筆錄亦稱：放
    電線桿的是第一級毒品海洛因（98聲羈23卷第4頁反面），
    並有0000-000000號（申設人李清爽）查詢紀錄、通訊監察
    譯文、彰化縣溪州鄉老人活動中心前之電線桿所在位置現場
    照片（98偵1077第49-52頁）附卷可稽，應認被告有轉讓第
    一級毒品海洛因予李清爽之犯行。
  2.事實欄二(二)、(三)部分：業據被告甲○○於本院審理時坦承不
    諱，核與張原發於警詢時稱：伊施用毒品來源是向甲○○購
    買及索討取得。000-000000號電話以伊父親張榮富名義申請
    （98偵2884卷第14頁反面、第15頁），另於警詢稱：約向甲
    ○○索討大約2-3次毒品海洛因，每次數量都只有一點點（
    98偵1077卷第98-99頁），並於偵查中結證稱：甲○○曾在
    去年12月間，先後免費提供約2-3次海洛因給伊施用，地點
    在溪州鄉○○路旁，他騎車出來，將毒品交給伊（98偵1077
    卷第105-106頁）等語相符，並有97年12月25日張原發以（
    048）805558號市內電話撥打甲○○持用之門號0000000000
    號行動電話通訊監察譯文，及97年12月30日張原發以（048
    ）805 558號市內電話撥打甲○○持用之門號0000000000號
    行動電話通訊監察譯文（警卷第17頁正反面）、（04）
    0000000號市內電話通聯調閱查詢單、全戶戶籍資料查詢結
    果（98偵10 77卷第24-26頁）附卷可稽，應認被告有轉讓第
    一級毒品海洛因予張原發之犯行。
  3.事實欄二(四)部分：業據被告甲○○於本院審理時坦承不諱，
    核與黃凌華於警詢時稱：甲○○（主席）總共給我第一級毒
    品海洛因三次。數量也都是一小包。分別為12月上旬、中旬
    及下旬，地點都在溪州鄉街上（98偵2884卷第52頁），於同
    日偵訊時證稱：0000-000000號行動電話由伊使用。甲○○
    有追求伊的意思，所以免費送伊海洛因施用，先後免費送海
    洛因的時間分別為去年12月上旬、中旬及下旬，三次交付海
    洛因都在溪州街上派出所那條路，靠近7- 11便利商店（98
    偵2884卷第124頁），並於原審審理時證稱：被告對伊有好
    感，曾拿三次毒品海洛因送伊，時間分別是97年12月上、中
    、下旬各一次（見原審卷第131-132頁）等語相符，並有黃
    凌華以0000-000000號行動電話與甲○○持用之門號0000-0
    00000號行動電話通訊監察譯文（98偵2884卷第54-60 頁）
    附卷可稽，應認被告有轉讓第一級毒品海洛因予黃凌華之犯
    行。
二、綜上，本件事證已臻明確，被告上開七次販賣第一級毒品海
    洛因及六次及轉讓第一級毒品海洛因之犯行，均洵堪認定。
參、論罪科刑部分：
一、關於比較新舊法：
(一)、按被告行為後，毒品危害防制條例第4條、第17條業已修正
    ，並於98年5月20日公布，同年月22日施行；又法規之制定
    與法規之修正，如有特定生效日之必要者，依中央法規標準
    法第14條或第20條第2項準用第14條之規定，應分別特定其
    施行日期。法規制定或前次修正基於特殊因素所特定之施行
    日期，並不適用於日後修正或再次修正之條文。又法律之制
    定或修正，若未明定施行日期者，中央法規標準法雖未規定
    應自何時生效，然法律既經制定或修正並經總統公布，自應
    依一般原則，自公布日起算至第3日發生效力。至於92年7月
    9日修正公布之毒品危害防制條例第36條規定：「本條例自
    公布後六個月施行」其立法理由係謂：「(1)依修正草案第2
    條第3項規定，法務部需會同衛生署成立審議委員會每3個月
    定期檢討調整毒品之分級及品項，而本次新增第四級毒品，
    有需要在新法施行前先經該審議會檢討後再調整公布，爰預
    留6個月緩衝期，以利處理。(2)依本條例新修正之規定，有
    必要再訂定相關子法及修正相關法規，以配合本條例之施行
    ，故亦有需要預留適當緩衝期，以利訂頒相關子法及相關法
    規之配合修正」故該條規定，顯係因應該次修正之需，始預
    留適當之緩衝期。與本次之修正並未定有施行日期之特別規
    定，且亦未明示係基於何特殊因素而修正，自並不能適用92
    年7月9日修正公布之毒品危害防制條例第36條自公布後6個
    月施行之規定（司法院98年6月29日院台廳刑一字第0980014
    643號函參照）。
(二)、又按犯罪在刑法施行前，比較裁判前之法律孰為有利於行為
    人時，應就罪刑有關之一切情形，比較其全部之結果，而為
    整個之適用，不能割裂而分別適用有利益之條文（最高法院
    27年上字第2615號判例參照）。又最高法院95年5月23日刑
    事庭第8次會議決議，關於法律變更之比較適用原則，於比
    較時應就罪刑有關之共犯、未遂犯、想像競合犯、牽連犯、
    連續犯、結合犯，以及累犯加重、自首減輕暨其他法定加減
    原因（如身分加減）與加減比例等一切情形，本於統一性及
    整體性原則，綜其全部罪刑之結果而為比較。是被告犯後法
    律已有變更，修正前毒品危害防制條例第4條第1項之規定為
    ：「製造、運輸、販賣第一級毒品者，處死刑或無期徒刑；
    處無期徒刑者，得併科新臺幣一千萬元以下罰金」，修正後
    毒品危害防制條例第4條第1項則規定為：「製造、運輸、販
    賣第一級毒品者，處死刑或無期徒刑；處無期徒刑者，得併
    科新臺幣二千萬元以下罰金」；而修正前毒品危害防制條例
    第17條之規定為：「犯第四條第一項至第四項、第五條第一
    項至第四項前段、第六條第一項至第四項、第七條第一項至
    第四項、第八條第一項至第四項、第十條或第十一條第一項
    、第二項之罪，供出毒品來源，因而破獲者，得減輕其刑」
    ，修正後毒品危害防制條例第17條則規定：「（第1項）犯
    第四條至第八條、第十條或第十一條之罪，供出毒品來源，
    因而查獲其他正犯或共犯者，減輕或免除其刑。（第2項）
    犯第四條至第八條之罪於偵查及審判中均自白者，減輕其刑
    」，從而，就販賣第一級毒品罪部分，依刑法第2條第1項之
    規定及前揭最高法院判例及決議綜其全部罪刑新舊法比較之
    結果，被告於偵審中均自白其犯行者，修正後之法律規定顯
    較修正前有利於被告，依刑法第2條第1項但書之規定，此部
    分自應一體適用被告裁判時之毒品危害防制條例第4條第1項
    、第17條第2項之規定，反之，若未符合「被告於偵審中均
    自白其犯行」之規定者，核與上開修正後毒品危害防制條例
    第17條第2項之規定不符，從而修正後之法律規定並無較修
    正前有利於被告，依刑法第2條第1項前段之規定，此部分仍
    應適用修正前之毒品危害防制條例第4條第1項之規定。茲被
    告於偵查中均否認犯罪，此有起訴書及偵查卷可憑，故不符
    合新法減刑之要件，從而不能適用新法所定偵、審均自白而
    減刑之規定，自應認舊法有利於被告，應適用有利於被告之
    毒品危害防制條例第4條第1項之規定。
二、核被告所為其犯罪事實一(一)、(二)、(三)、(四)、(五)、(八)、(九)等部
    分均係犯修正前之毒品危害防制條例第4條第1項之販賣第一
    級毒品罪，犯罪事實一(六)、(七)部份，因被告已依約攜帶海洛
    因一塊前往，即已著手實施販賣毒品行為，事後或因價錢談
    不攏或不同意賒欠而未完成交易，應論以修正前之毒品危害
    防制條例第4條第6項、第1項之販賣毒品未遂罪。雖公訴人
    以被告販入之時已屬既遂，然公訴人並未舉證被告該二次販
    賣毒品之海洛因係何時在何地向何人販入及販入時即有意圖
    營利之意圖而販入等情事，自不能以被告有販賣未遂之事實
    而指被告已販賣既遂。又關於犯罪事實二部分，核被告所為
    均係犯毒品危害防制條例第8條第1項之轉讓第一級毒品罪。
    被告各次販賣毒品前後，分別持有各該毒品之低度行為，應
    各為販賣之高度行為所吸收，均不另論罪；被告轉讓海洛因
    前持有海洛因之低度行為，亦應為轉讓之高度行為所吸收，
    亦不另論以持有第一級毒品罪。另按94年2月2日修正公布，
    於95年7月1日施行之刑法，基於刑罰公平原則之考量，杜絕
    僥倖之犯罪心理，並避免易致鼓勵犯罪之誤解，已刪除第56
    條連續犯之規定。行為人反覆實行之犯罪行為茍係在刑法修
    正施行後者，因法律之修正已生阻斷連續犯之法律效果，除
    認應合於接續犯、繼續犯、集合犯等實質上一罪關係而以一
    罪論處外，基於一罪一罰之刑罰公平性，自應併合處罰。而
    刑法上所謂集合犯是指立法者所制定之犯罪構成要件中，本
    就預定有數個同種類之行為將反覆實行之犯罪而言，是將各
    自實現犯罪構成要件之多數行為，解釋為集合犯，而論以一
    罪；是以對於集合犯，必須從嚴解釋，以符合立法者之意向
    。所謂集合犯，係指數犯罪構成要件中，本即預定有數個同
    種類之行為將反覆實行，雖其特質為行為含有反覆實行複數
    行為而評價為包括一罪，但並非其所有反覆實行之行為，皆
    一律認為包括一罪，仍須從行為人之主觀犯意，自始係基於
    概括性，行為之時、空上具有密切關係，且依社會通念，認
    屬包括之一罪為合理適當者，始足當之，否則仍應依實質競
    合予以併合處罰。犯罪是否包括一罪之集合犯，客觀上，應
    斟酌其法律規定文字之本來意涵、實現該犯罪目的之必要手
    段、社會生活經驗中該犯罪實行常態及社會通念等；主觀上
    ，則視其是否出於行為人之一次決意，並秉持刑罰公平原則
    ，加以判斷（最高法院96年度臺上字第1850號、96年度臺上
    字第3531號、96年度臺上字第49 69號、96年度臺上字第
    1168號判決意旨參照）。本件被告意圖營利而販賣毒品，及
    轉讓毒品之行為，依吾人之生活經驗，其犯罪之實行，固以
    反覆、繼續為常態，然其販賣、轉讓之時間，自97年12月起
    至12月底，販賣、轉讓對象均非同一人，且其犯罪、交易模
    式亦有不同，已難認係出於被告之一次犯意決之；況此類綿
    延近1個月，異時、異其對象之販賣、轉讓毒品行為，依社
    會通念，殊難認以評價為一罪為適當；再者，其等多次販賣
    、轉讓毒品，致該毒品氾濫，嚴重危害國人身心健康之犯罪
    結果，評價為集合犯之包括一罪，難謂符合法律規範本質，
    更與刪除連續犯之修法意旨相違，自不得認僅成立集合犯之
    包括一罪，是被告所為多次販賣毒品犯行及2次轉讓毒品犯
    行間，均犯意有別，行為互殊，應予分論併罰。另查，被告
    前因施用毒品案件，經原審以94年度訴字第208號刑事判決
    判處有期徒刑8月確定；復因竊盜案件，經原審以94年度斗
    簡字第449號刑事判決判處有期徒刑4月確定；又因施用毒品
    案件，經臺灣嘉義地方法院以94年訴字第519號刑事判決判
    處有期徒刑9月，嗣經定應執行有期徒刑1年確定。上開案件
    經接續執行，甫於96年3月2日縮短刑期執行完畢等情，此有
    臺灣高等法院被告前案紀錄表、臺灣彰化地方法院檢察署刑
    案資料查註紀錄表各一份存卷可考，其於5年內再犯本案有
    期徒刑以上之罪，為累犯，應依刑法第47條之規定遞加其刑
    ，惟有關法定刑為死刑或無期徒刑，依刑法第64條第1項、
    第65條第1項規定，不得加重，故此部分亦不予加重。又被
    告所犯犯罪事實二之轉讓第一級毒品之行為，因被告所轉讓
    之數量均不詳，依罪疑惟輕原則，認定被告所轉讓之第一級
    毒品海洛因未達淨重5公克。另按販賣第一級毒品罪之法定
    刑為死刑或無期徒刑，然同為販賣第一級毒品之人，其原因
    動機不一，犯罪情節未必盡同，或有大盤毒梟者，亦有中、
    小盤之分，甚或僅止於吸毒者友儕間為求互通有無之有償轉
    讓者亦有之，其販賣行為所造成危害社會之程度自屬有異，
    法律科處此類犯罪，所設之販賣第一級毒品罪之法定最低本
    刑為「無期徒刑」，不可謂不重。於此情形，倘依其情狀處
    以較輕之徒刑，即足以懲儆，並可達防衛社會之目的者，自
    非不可依客觀之犯行與主觀之惡性二者加以考量其情狀，是
    否有可憫恕之處，適用刑法第59條之規定酌量減輕其刑，期
    使個案裁判之量刑，能斟酌至當，符合比例原則。本件被告
    先後多次販賣第一級毒品海洛因，均無視國家對於杜絕毒品
    危害之禁令，其行為固屬不當，應予非難，然被告販賣海洛
    因之對象為莊秀玲等人，前後販賣海洛因之次數雖達七次，
    惟均係小額交易，每次海洛因交易金額為五百元或一千元，
    依其價錢估算，獲利亦非至鉅，其犯罪之情節尚非至惡，僅
    因一時貪念，致罹重典，然相對於長期大量販賣毒品之大毒
    梟而言，其對社會治安及國民健康之危害顯然較小，綜上被
    告犯案情節觀之，倘仍遽處以販賣海洛因之法定最低本刑即
    無期徒刑，無異仍屬失之過苛而不盡情理，不免予人情輕法
    重之感，且難謂符合罪刑相當性及比例原則，更無從與大毒
    梟之惡行有所區隔，是其犯罪情狀相較於法定之重刑，在客
    觀上足以引起一般人之同情，情節尚堪憫恕，爰就其所犯如
    附表壹所示販賣第一級毒品海洛因之各次犯行，均依刑法第
    59 條之規定酌減其刑。又被告犯如事實欄一、(六)、(七)之犯
    行均為未遂犯，依刑法第25條第2項減輕其刑，並遞減之。
肆、原審認被告罪證明確，予以論罪科刑，固非無見，惟：(一)、
    未扣案門號0000-000000號門號SIM卡係以蕭國亨名義申租，
    且證人蕭國亨於98年2月9日偵訊時亦證稱：0000000000號門
    號之前借給甲○○使用，惹來麻煩。甲○○已將SIM卡歸還
    ，該門號現在沒有使用，放在家裡，打算過二天要停用等語
    （98偵1077卷第69頁），足見該門號非被告所有，原審逕為
    沒收（原審判決附表（壹）、一、四、五、八至十及（貳）
    、一至六）等部分，尚有未洽。(二)、又被告行為後，毒品危
    害防制條例第4條第1項之販賣第一級毒品罪已於98年5月20
    日公布修正，原審判決未為新舊法之比較，亦有未洽。被告
    上訴意旨指摘原判決部份認定事實有誤經核為有理由（詳參
    無罪部份），且原判決復有上開可議之處，即屬無可維持，
    自應由本院予以撤銷改判。爰審酌被告明知毒品不僅殘害施
    用者自身健康，且因施用毒品而散盡家財、連累家人，或為
    購買毒品鋌而走險者，更不可勝計，竟為謀個人私利，販賣
    毒品，或任意轉讓毒品，危害社會甚鉅，另考量渠犯罪之手
    段、販賣毒品或轉讓毒品之期間、次數、販毒所得之利益，
    與犯後之態度（坦承大部分之犯行）等一切情狀，分別量處
    如主文第二項所示之刑，並定其應執行刑。末按「刑罰法令
    關於沒收之規定，兼採職權沒收主義與義務沒收主義。職權
    沒收，係指法院就屬於被告所有，供犯罪所用、預備用或因
    犯罪所得之物，仍得本於職權斟酌是否宣告沒收，例如刑法
    第三十八條第一項第二款、第三款、第三項前段等規定屬之
    。義務沒收，則又可分為絕對義務沒收與相對義務沒收。前
    者指凡法條有：『不問屬於犯人與否，沒收之』之特別規定
    者屬之，法院就此等物品是否宣告沒收，無斟酌餘地，除已
    證明滅失者外，不問屬於犯人與否或有無查扣，均應宣告沒
    收，例如刑法第三十八條第一項第一款、第二項、第二百條
    、第二百零五條、第二百零九條、第二百十九條、第二百六
    十六條第二項、毒品危害防制條例第十八條第一項前段等規
    定屬之；後者則係指供犯罪所用、預備用或因犯罪所得，以
    屬於被告所有者為限，始應予以沒收，例如毒品危害防制條
    例第十九條第一項前段是」（最高法院96年度台上字第7069
    號要旨參照），毒品危害防制條例第19條第1項規定，犯第4
    條、第8條之罪者，其供犯罪所用或因犯罪所得之財物，均
    沒收之，如全部或一部不能沒收時，追徵其價額或以其財產
    抵償之，該條項並無「不問屬於犯人與否，沒收之」之明文
    ，自屬相對沒收主義之立法，其應沒收之物，應以屬被告所
    有者為限，被告甲○○用以聯絡販毒事宜之未扣案門號
    0000-0 00000號SIM卡係以蕭國亨名義申租，且證人蕭國亨
    於98年2月9日偵訊時證稱甲○○已將0000000000號門號SIM
    卡歸還，該門號現在沒有使用，放在家裡，打算過二天要停
    用，已如前述，該門號SIM卡自非被告所有，爰不予宣告沒
    收，合先敘明。又該規定所稱「追徵其價額」者，係指所沒
    收之物為金錢以外之其他財物而無法沒收時，應追徵其價額
    ，使其繳納與原物相當之價額。如所得財物為金錢而無法沒
    收時，始應「以其財產抵償之」（最高法院95年度臺上字第
    305號判決要旨參照）。所謂「其因犯罪所得之財物」，並
    不以當場搜獲扣押者為限；而販賣毒品所得之對價，不問其
    中何部分屬於成本，何部分屬於犯罪所得之財物，應均予沒
    收，始與上開法條之規定符合；且因犯罪所得之財物，亦不
    能與正常營利事業計算營利所得之情形，相提並論（最高法
    院65年度第5次刑庭庭推總會議決議意旨參照）。再毒品危
    害防制條例第19條第1項規定所稱因犯罪所得之財物，以實
    際所得者為限，苟無所得或尚未取得者，自不得為沒收、追
    徵其價額或以財產抵償之諭知（最高法院95年度臺上字第
    5492號、93年度臺上字第2412號、93年度臺上字第2662號判
    決參照）。是未扣案之被告如犯罪事實欄一所示（合計
    5,500元）之犯罪所得，應依毒品危害防制條例第19條第1項
    規定，宣告沒收，如全部或一部不能沒收時，以其財產抵償
    之，未扣案之搭配0000000000號門號SIM卡使用之行動電話
    （不含0000000 000號門號SIM卡）、0000000000號行動電話
    （含0000000000號門號SIM卡）各一支，亦應依毒品危害防
    制條例第19條第1項規定，併宣告沒收，如全部或一部不能
    沒收時，應追徵其價額或以其財產抵償之。另被告持有之行
    動電話門號0000-0 00000號（含SIM卡1張），該支行動電話
    係被告所有，業據被告供陳在卷，該行動電話雖有彰化縣警
    察局田中分局偵查隊通訊監察作業譯文摘要報告書記載該行
    動電話之通話內容（見彰化縣警察局田中分局田警分偵字第
    0980001377號第74-77頁），惟並無證據足以證明該通話內
    容與本案犯罪事實有關聯，故並非係被告犯「本件」毒品危
    害防制條例第4條或第8條之罪所用之物；另扣案之行動電話
    門號000000000 0號（含SIM卡），雖為被告所有，然該門號
    之通訊監察譯文中皆記載「非通話事件」（見彰化縣警察局
    田中分局田警分偵字第0980001377號第80-8 1頁)，亦無於
    本案犯行中發現有何該門號聯繫販賣或轉讓毒品之事實；又
    門號0000000000號（含SIM卡），遍查全卷，並無相關之通
    訊監察譯文，又於本案中並無證人指證有撥打該門號與被告
    甲○○聯繫，又經被告於原審審理時稱：「00 00000000這
    支電話是朋友給我的，我也沒有在使用˙˙˙」（見原審98
    訴658卷第134頁），綜上顯見上開3支行動電話門號並非被
    告甲○○犯「本件」毒品危害防制條例第4條或第8條之罪，
    供犯罪所用或因犯罪所得之財物，又查無積極證據證明係供
    被告犯或預備犯販賣毒品犯行所用之物，爰均不在本案宣告
    沒收之。
柒、無罪部分：
一、公訴意旨意旨略以：蕭國亨因缺錢購買第一級毒品海洛因，
    乃於97年12月間某日，在彰化縣溪州鄉○○○道路旁，以其
    申辦之0000-000000號行動電話門號作價，向甲○○購買1
    小包第一級毒品海洛因。因認被告甲○○此部分仍涉犯毒品
    危害制條例第4條第1項之販賣第一級毒品罪嫌云云。
二、按犯罪事實應依證據認定之，無證據不得認定犯罪事實。又
    不能證明被告犯罪者，應諭知無罪之判決，刑事訴訟法第15
    4條第2項、第301條第1項分別定有明文。復按認定不利於被
    告之事實，須依積極證據，茍積極證據不足為不利於被告事
    實之認定時，即應為有利於被告之認定，更不必有何有利之
    證據，縱認被告抗辯或反證係屬虛偽，仍不能以此資為積極
    證據應予採信之理由；又事實之認定，應憑證據，如未能發
    現相當證據，或證據不足以證明，自不能以推測或擬制之方
    法，以為裁判基礎；再者認定犯罪事實所憑之證據，雖不以
    直接證據為限，間接證據亦包括在內，然而無論直接或間接
    證據，其為訴訟上之證明，須於通常一般之人均不致有所懷
    疑，而得確信其為真實之程度者，始得據為有罪之認定，倘
    其證明尚未達到此一程度，而有合理之懷疑存在時，事實審
    法院復已就其心證上理由予以闡述，敘明其如何無從為有罪
    之確信，因而為無罪之判決，尚不得任意指為違法（最高法
    院30年上字第816號、30年上字第482號、40年臺上字第86號
    、76年臺上字第4986號判例參照）。
三、訊之被告甲○○否認有上開犯行，辯稱：伊持有蕭國亨之手
    機乃向蕭國亨借來，並未以毒品為交易。經查本件公訴人認
    被告甲○○有上開犯行無非以證人蕭國亨於警詢及偵查中之
    證述為其論罪依據。惟查：證人蕭國亨固於偵查中於證稱於
    97年12月間將0000-000000 號門號ＳＩＭ卡交予甲○○使用
    ，向他換一包海洛因施用。惟觀乎蕭國亨警訊時均未有相關
    供述，關於蕭國亨有將上開電話借予被告使用，被告亦不否
    認，然始終辯稱無以毒品海洛因為代價借用，則關於上開借
    用電話，究是否有以海洛因為代價交易行為，兩人各執一詞
    ，而除蕭國亨上開不利於被告之供述外，並無其他補強證據
    足資證明該次借用電話之行為，被告有以海洛因作為借用代
    價之販賣行為，應認此部份罪嫌尚有未足。
四、依上所述被告上開被訴部份均應為無罪之諭知，原審就被告
    販賣予蕭國亨部份為有罪之諭知，自應由本院將原判決關於
    此部分予以撤銷，並改諭知被告此部份為無罪。
捌、據上論結，應依刑事訴訟法第369條第1項前段、第364條、
    第301條第1項、第299條第1項前段、98年5月20日修正公布
    前毒品危害防制條例第4條第1項，毒品危害防制條例第8條
    第1項、第19條第1項，刑法第11條前段、第2條第1項前段、
    第26條第2項、第51條第5款、第9款，判決如主文。
本案經檢察官李月治到庭執行職務。
中    華    民    國    98    年    11    月    26    日
            刑事第四庭    審判長法  官  洪  耀  宗
                                法  官  許  文  碩
                                法  官  蔡 王 金 全
上列正本證明與原本無異。
如不服本判決應於收受送達後十日內向本院提出上訴書狀，其未
敘述上訴理由者，並得於提起上訴後十日內向本院補提理由書 (
均須按他造當事人之人數附繕本)「切勿逕送上級法院」。
                                書記官  金  珍  華
中    華    民    國    98    年    11    月    27    日
附錄本案論罪科刑法條：
98年5月20日修正公布前毒品危害防制條例第4條第1項：
製造、運輸、販賣第一級毒品者，處死刑或無期徒刑；處無期徒
刑者，得併科新臺幣1千萬元以下罰金。
毒品危害防制條例第8條第1項：
轉讓第一級毒品者，處1年以上7年以下有期徒刑，得併科新臺幣
1百萬元以下罰金。
毒品危害防制條例第19條：
犯第4條至第9條、第12條、第13條或第14條第1項、第2項之罪者
，其供犯罪所用或因犯罪所得之財物，均沒收之，如全部或一部
不能沒收時，追徵其價額或以其財產抵償之。
為保全前項價額之追徵或以財產抵償，得於必要範圍內扣押其財
產。
犯第4條之罪所使用之水、陸、空交通工具沒收之。
附表壹：販賣第一級毒品部分
一、甲○○販賣第一級毒品，累犯，處有期徒刑拾伍年。未扣案
    之門號0000000000號行動電話壹支（含0000000000號門號SI
    M卡），如全部或一部不能沒收時，追徵其價額；未扣案之
    販賣第一級毒品所得新臺幣伍佰元沒收，如全部或一部不能
    沒收時，以其財產抵償之。
二、甲○○販賣第一級毒品，累犯，處有期徒刑拾伍年。未扣案
    之門號0000000000號行動電話壹支（含0000000000號門號SI
    M卡），如全部或一部不能沒收時，追徵其價額；未扣案之
    販賣第一級毒品所得新臺幣伍佰元沒收，如全部或一部不能
    沒收時，以其財產抵償之。
三、甲○○販賣第一級毒品，累犯，處有期徒刑拾伍年。未扣案
    之搭配0000000000號門號SIM卡使用之行動電話壹支（不含0
    000000000號門號SIM卡），如全部或一部不能沒收時，追徵
    其價額；未扣案之販賣第一級毒品所得新臺幣伍佰元沒收，
    如全部或一部不能沒收時，以其財產抵償之。
四、甲○○販賣第一級毒品，累犯，處有期徒刑拾伍年。未扣案
    之搭配0000000000號門號SIM卡使用之行動電話壹支（不含0
    000000000號門號SIM卡），如全部或一部不能沒收時，追徵
    其價額；未扣案之販賣第一級毒品所得新臺幣伍佰元沒收，
    如全部或一部不能沒收時，以其財產抵償之。
五、甲○○販賣第一級毒品，累犯，處有期徒刑拾伍年陸月。未
    扣案之門號0000000000號行動電話壹支（含0000000000號門
    號SIM卡），如全部或一部不能沒收時，追徵其價額；未扣
    案之販賣第一級毒品所得新臺幣壹仟元沒收，如全部或一部
    不能沒收時，以其財產抵償之。
六、甲○○販賣第一級毒品，累犯，處有期徒刑捌年。未扣案之
    門號0000000000號行動電話壹支（含0000000000號門號SI M
    卡），如全部或一部不能沒收時，追徵其價額。
七、甲○○販賣第一級毒品，累犯，處有期徒刑捌年。未扣案之
    搭配0000000000號門號SIM卡使用之行動電話壹支（不含0
    000000000號門號SIM卡），如全部或一部不能沒收時，追徵
    其價額。
八、甲○○販賣第一級毒品，累犯，處有期徒刑拾伍年陸月。未
    扣案之搭配0000000000號門號SIM卡使用之行動電話壹支（
    不含0000000000號門號SIM卡），如全部或一部不能沒收時
    ，追徵其價額；未扣案之販賣第一級毒品所得新臺幣壹仟元
    沒收，如全部或一部不能沒收時，以其財產抵償之。
九、甲○○販賣第一級毒品，累犯，處有期徒刑拾伍年陸月。未
    扣案之搭配0000000000號門號SIM卡使用之行動電話壹支（
    不含0000000000號門號SIM卡），如全部或一部不能沒收時
    ，追徵其價額；未扣案之販賣第一級毒品所得新臺幣壹仟元
    沒收，如全部或一部不能沒收時，以其財產抵償之。
附表貳：轉讓第一級毒品部分
一、甲○○轉讓第一級毒品，累犯，處有期徒刑壹年肆月。未扣
    案之搭配0000000000號門號SIM卡使用之行動電話壹支（不
    含0000000000號門號SIM卡），如全部或一部不能沒收時，
    追徵其價額。
二、甲○○轉讓第一級毒品，累犯，處有期徒刑壹年陸月。未扣
    案之搭配0000000000號門號SIM卡使用之行動電話壹支（不
    含0000000000號門號SIM卡），如全部或一部不能沒收時，
    追徵其價額。
三、甲○○轉讓第一級毒品，累犯，處有期徒刑壹年陸月。未扣
    案之搭配0000000000號門號SIM卡使用之行動電話壹支（不
    含0000000000號門號SIM卡），如全部或一部不能沒收時，
    追徵其價額。
四、甲○○轉讓第一級毒品，累犯，處有期徒刑壹年陸月。未扣
    案之搭配0000000000號門號SIM卡使用之行動電話壹支（不
    含0000000000號門號SIM卡），如全部或一部不能沒收時，
    追徵其價額。
五、甲○○轉讓第一級毒品，累犯，處有期徒刑壹年陸月。未扣
    案之搭配0000000000號門號SIM卡使用之行動電話壹支（不
    含0000000000號門號SIM卡），如全部或一部不能沒收時，
    追徵其價額。
六、甲○○轉讓第一級毒品，累犯，處有期徒刑壹年陸月。未扣
    案之搭配0000000000號門號SIM卡使用之行動電話壹支（不
    含0000000000號門號SIM卡），如全部或一部不能沒收時，
    追徵其價額。


司法院資訊處製作；財團法人民間司法改革基金會備份。
